最高法院刑事判決
111年度台上字第5050號
上  訴  人  曾麗玉                     


上列上訴人因違反毒品危害防制條例等罪案件，不服臺灣高等法
院高雄分院中華民國111年8月16日第二審判決（111年度上訴字
第112號，起訴案號：臺灣橋頭地方檢察署108年度偵字第10290
、10956號），提起上訴，本院判決如下：
    主  文
上訴駁回。
    理  由
一、按刑事訴訟法第377條規定，上訴於第三審法院，非以判決
    違背法令為理由，不得為之。是提起第三審上訴，應以原判
    決違背法令為理由，係屬法定要件。如果上訴理由書狀並未
    依據卷內訴訟資料，具體指摘原判決不適用何種法則或如何
    適用不當，或所指摘原判決違法情事，顯與法律規定得為第
    三審上訴理由之違法情形，不相適合時，均應認其上訴為違
    背法律上之程式，予以駁回。
二、本件上訴人曾麗玉不服第一審判決之科刑，提起第二審上訴
    ；原審審理後，維持第一審就上訴人所犯販賣第二級毒品共
    5罪所宣告之刑（各處有期徒刑3年8月，應執行有期徒刑4年
    10月），駁回上訴人關於此部分在第二審之上訴。從形式上
    觀察，並無判決違法情形存在。
三、上訴意旨略以：上訴人供出毒品來源為綽號「貓仔」之鄭志
    豐；雖因鄭志豐於原審作證時否認，致上訴人未能依毒品危
    害防制條例第17條第1項之規定減刑，然原審未考量上訴人
    深具悔意且積極協助供出毒品來源，刑度情輕法重；其未適
    用刑法第59條再予酌減，亦有違誤等語。　　
四、惟按，刑法第59條之酌量減輕其刑，必於犯罪之情狀，在客
    觀上足以引起一般人之同情，認為即予宣告法定最低度刑，
    猶嫌過重者，始有其適用。且被告犯罪之情狀是否顯可憫恕
    ，而得適用刑法第59條規定酌量減輕其刑，係事實審法院之
    職權，除其裁量權之行使，明顯違反比例原則外，不得任意
    指為違法。本件原審已敘明上訴人不應適用刑法第59條之理
    由，略以：上訴人為心智正常的成年人，對嚴禁販毒之國家
    政策無法推稱不知；卷內亦無上訴人是因為特殊環境或原因
    才有本案犯行之事證，其犯罪動機及犯罪情狀在客觀上並沒
    有足以引起一般同情之處；且上訴人販賣毒品之對象並非同
    一，足見非偶然犯案；再審酌販賣第二級毒品罪之法定刑及
    經依毒品危害防制條例第17條第2項規定減輕之後，已無即
    使宣告法定最低刑仍嫌過重或情輕法重狀況等語（見原判決
    第7、8頁）。核其論斷、說明，於法並無不合。其次，刑罰
    之量定，係屬事實審法院得依職權自由裁量之事項，量刑判
    斷當否之準據，應就判決之整體觀察為綜合考量，不可僅擇
    拾其中片段，遽予評斷，倘以被告之責任為基礎，說明審酌
    刑法第57條所列事項而為刑之量定，若未逾越法定刑度，亦
    未濫用其權限，即無違法。有關對上訴人之量刑，原審以第
    一審判決經審酌上訴人並無犯罪前案，仍為獲取非法利益而
    有本案犯行，助長毒品流通，已致生危害於社會及他人身體
    健康；另考量上訴人販賣毒品所得有限、販賣對象僅2人、
    偵查及審判中均坦承犯行之犯後態度，以及智識程度、工作
    、家庭經濟狀況等一切情狀後，而量處如前述之刑，並依法
    定其應執行刑，認為妥適，而予維持（見原判決第8頁）。
    經核並無違法或濫用裁量權限情形。上訴意旨就原審關於刑
    法第59條之適用及科刑職權之適法行使，任意指摘，並非合
    法上訴第三審之理由。其上訴不合法律上之程式，應予駁回
    。
據上論結，應依刑事訴訟法第395條前段，判決如主文。　　
中　　華　　民　　國　　111 　年　　11　　月　　10　　日
                  刑事第四庭審判長法　官  林  立  華
                                  法　官  王  敏  慧
                                  法　官  李  麗  珠
                                  法　官  梁  宏  哲
                                  法　官  林  瑞  斌
本件正本證明與原本無異
                                  書記官
中　　華　　民　　國　　111 　年　　11　　月　　15　　日